【裁判字號】    99,易,12
【裁判日期】    990208
【裁判案由】    傷害
【裁判全文】
臺灣新竹地方法院刑事判決                99年度易字第12號
公  訴  人  臺灣新竹地方法院檢察署檢察官
被      告  乙○○
            甲○○
            戊○○
上列被告等因傷害案件，經檢察官提起公訴（98年度偵字第4415
號），本院判決如下：
    主  文
乙○○共同犯傷害罪，處拘役貳拾日，如易科罰金，以新臺幣壹
仟元折算壹日。
甲○○、戊○○共同犯傷害罪，各處拘役拾伍日，如易科罰金，
均以新臺幣壹仟元折算壹日。
    事  實
一、乙○○、甲○○、戊○○與丙○○前已因土地糾紛產生嫌隙
    ，於民國98年5 月30日下午1 時許，在新竹縣關西鎮○○路
    37之2 號旁巷內，因丙○○偕同水泥師傅前往上開地點欲進
    行施工前之估價，而乙○○等三人對丙○○欲進行之施工工
    程不滿引發口角，氣憤之下，乙○○、甲○○、戊○○基於
    傷害之犯意聯絡，由甲○○、戊○○分別抓住丙○○之左、
    右，由乙○○抓住丙○○衣領並徒手毆打丙○○胸部，至丙○○因此受有胸前6 ×4 公分瘀血、脖子1 ×3 公分、1 ×
    1 公分、1 ×1 公分、1 ×1 公分、1 ×1 公分血腫之傷害
    ，嗣丙○○之妻黃桂英報警後，警方到場始查悉上情。
二、案經丙○○訴由新竹縣政府警察局新埔分局報請臺灣新竹地
    方法院檢察署檢察官偵查起訴。
    理    由
一、程序部分：按「被告以外之人於審判外之陳述，雖不符刑事
    訴訟法第159 條之1 至第159 條之4 之規定，而經當事人於
    審判程序同意作為證據，法院審酌該言詞陳述或書面陳述作
    成時之情況，認為適當者，亦得為證據。當事人、代理人或
    辯護人於法院調查證據時，知有刑事訴訟法第159 條第1 項
    不得為證據之情形，而未於言詞辯論終結前聲明異議者，視
    為有前項之同意」，刑事訴訟法第159 條之5 定有明文。查
    本件下列所引用所有之供述及非供述證據，檢察官及被告未
    於本院言詞辯論終結前聲明異議，本院審酌上開證據資料製
    作時之情況，尚無違法取得及證明力明顯過低之瑕疵，認以
    之作為證據應屬適當，且上開各該證據均經本院於審判期日
    依法進行證據之調查、辯論，被告於訴訟上之防禦權，已受
    保障，故上開證據資料均有證據能力，合先敘明。
二、訊據被告乙○○、甲○○及戊○○於偵查中、本院準備程序
    及本院審理期日進行交互詰問前對於上開傷害犯行均否認（
    其中被告古丁凱僅承認與告訴人發生拉扯，詳見本院98年度
    審易字第642 號卷第80頁不爭執事項第二點），然三位被告
    於本院審理程序進行交互詰問證人丙○○、庚○○、丁○○
    及己○○○後，對於上開傷害犯行均自白不諱（見本院99年
    度易字第12號刑事卷第27頁）。
三、除被告三人自白犯行外，另有下列證據佐證被告之自白：
（一）證人丙○○證述證述：「當時水泥師傅打電話給我，說要
      來幫我估價，他來到現場，我帶他去現場看土地，過了幾
      分鐘，被告三人跑來，被告乙○○先罵髒話『我看你很不
      爽，你是什麼人』（客家話），然後他就用左手抓我的衣
      領，當時我穿襯衫，用右手打我的胸部，重擊我的心臟，
      他一直打我一直後退，退到牆壁，他叫人拿刀子要殺我，
      接著用右手掐我的脖子，當時被告甲○○用雙手抓住我的
      左手臂、被告戊○○用雙手抓住我的右手臂，然後我太太
      看到了，情況危急，他打電話報警，電話沒有通，就直接
      跑到警察分駐所報警，大約幾百公尺。警察庚○○、周警
      員就來了，當時有人叫說『警察來了』，他們三人就跑走
      了。」等語（見本院卷第17頁反面），由證人丙○○證述
      得見，告訴人對於本件發生糾紛之起因（因為土地糾紛）
      、被告三人傷害手段（甲○○、戊○○分別抓告訴人之左
      右手，古丁凱掐住告訴人脖子及徒手毆打告訴人胸部）及
      本件報警過程（由告訴人太太前往分駐所報警，後員警庚○○等人前來處理）等細節證述明確，且其證述被告毆打
      其胸前及脖子等部位之證述與衛生署新竹醫院傷害診斷證
      明書上所載傷勢「胸前6 ×4 公分瘀血、脖子1 ×3 公分
      、1 ×1 公分、1 ×1 公分、1 ×1 公分、1 ×1 公分血
      腫」相符（見偵查卷第22頁），足認證人丙○○所述上開
      傷害糾紛起因、被告傷害手段及報警過程之情節應可採信
      ，至告訴人或因情緒氣憤之下，其部分傷害情節及受傷程
      度之指述或有誇大之處，然仍應以與客觀上診斷證明書所
      呈現之傷勢為準。
（二）證人彭兆安於偵查中證述：「我本身住在新竹縣關西鎮，
      當天是一位余先生找我看房子，說要作工程，但尚未談到
      要作什麼，我和余先生一起去了之後，他太太也有去，到
      現場時並未看到其他人，他還沒有告訴我要作什麼東西，
      就有人過來和他發生拉扯，約有十幾、二十幾個人，但對
      方沒有拿東西，他們來了有吵架，但不知是吵什麼事情，
      當時是很混亂，我在現場看到他們吵起來又拉扯我就離開
      了。」等語（見偵查卷第52頁），由證人彭兆安證述得見
      ，本件乃施做工程前勘查現場時，告訴人與他人確實有發
      生爭吵拉扯之情形，證人彭兆安此部分也可佐證證人即告
      訴人丙○○所證述爭執起因及部分爭執經過。
（三）證人庚○○證述：「當時是告訴人的太太跑到分駐所說有
      三人持刀要殺她先生，我們問她位置在何處，她說在分駐
      所斜對面的巷子內，我跟另一位員警及告訴人太太跑步到
      她所說的位置那邊，我們去現場時並沒有看到有人持刀的
      情形，現場當時有一堆人，當時被告乙○○、被告乙○○
      的媽媽有在現場，至於被告甲○○、被告戊○○是否有在
      現場我不清楚，我面對告訴人問說起糾紛的原因為何，他
      們說是因為房屋鑑界的問題，被告三人他們說之前曾經請
      竹東地政事務所去鑑界，但是告訴人說因為那次鑑界告訴
      人不在場，所以他不認同該次的鑑界。我當場勸他們說若
      對於鑑界結果不滿意，可由雙方去找公正人士再次鑑定，
      至於他們傷害的部分，我沒有看到，所以如果他們要提告
      的話，再來分駐所來做筆錄。我沒有看到他們有拉扯。」
      等語（見本院卷第20頁反面），由證人庚○○證述得見本
      件報案過程及其往現場處理之情形，而其此部分證述與證
      人丙○○證述相符，可證證人丙○○證述報案經過確屬實
      在。
（四）告訴人確因被告三人之行為受有上開傷勢等事實，除有上
      開證人丙○○證述外，並有衛生署新竹醫院傷害診斷證明
      書1 紙及告訴人受傷照片在卷可稽（見偵查卷第22-23 頁
      ），堪認被告等三人之行為與之傷害傷勢有因果關係。
（五）綜上所述，被告三人確有傷害告訴人之犯行，本案事證明
      確，被告三人犯行洵堪認定，應依法論科。
四、至證人丁○○雖經到院證述，然細核丁○○證述內容：「我
    肯定被告三人沒有打告訴人。」、「（問：你在現場待了多
    久？）我在現場待了1 、20分鐘才離開，那時他們已經沒有
    在爭吵了，但還未散去，我才離開。」、「（問：你離開時
    ，員警到現場了嗎？）我去現場時，員警已經到現場了。」
    等語（見本院卷第23頁背面），由證人丁○○證言得見，證
    人丁○○前往現場之際，員警已經到現場處理，然比對證人
    丙○○證述：當時被告甲○○用雙手抓住我的左手臂、被告
    戊○○用雙手抓住我的右手臂，然後我太太看到了，情況危
    急，他打電話報警，電話沒有通，就直接跑到警察分駐所報
    警等語（見本院卷第17頁反面），及證人庚○○證述：「我
    去現場時，只有口角沒有拉扯。」（見本院卷第21頁），由
    證人丙○○及庚○○證述得見，員警庚○○前往現場之際傷
    害行為已過，員警庚○○接獲報案後前往處理傷害發生後之
    後續事宜，既然證人丁○○前往現場時，警員已經到現場，
    亦即證人丁○○在現場時傷害行為已經過，傷害行為發生之
    際證人丁○○並未在場，是其無法證明傷害發生當時之情況
    。另證人己○○○雖亦於本院審理中證述，然依其證述：「
    （問：你剛才說你當時在照顧你姨丈，沒有靠過去現場，所
    以爭執中的情況你可否完全看清楚？）我無法完全看清楚狀
    況。」等語（見本院卷第24頁反面），是上開二位證人丁○○、己○○○雖經被告三人等聲請傳喚到院作證，然依上開
    所述，證人丁○○乃侵害行為經過後方才前往現場，證人己○○○則未完全看清楚現場狀況，是上開二位證人之證言均
    無法以之供作判斷傷害當時之狀況，附此敘明。
五、核被告古丁凱、甲○○及戊○○三人所為，均係犯刑法第27
    7 條第1 項之傷害罪。被告三人就上開傷害犯行，具有犯意
    聯絡、行為分擔，為共同正犯。爰審酌被告三人因土地糾紛
    ，一時氣憤之下，傷害告訴人，被告參與程度（古丁凱毆打
    、甲○○及戊○○抓住告訴人左右手）、告訴人受傷情況，
    被告三人行為確有不當，然本件衡酌被告三人前均無不良素
    行、犯後於本院交互詰問證人完畢後亦自白犯行，且亦有意
    願賠償告訴人，僅因與告訴人就賠償金額無法達成共識而尚
    未賠償，且被告三人於本院審理中當庭起立向告訴人道歉（
    見本院卷第28頁），足見其等犯後態度尚屬良好，及檢察官
    亦當庭請求本院從輕量刑等一切情狀，分別量處如主文第1
    、2 項所示之刑，並均諭知易科罰金之折算標準，以資儆懲
    。
據上論斷，應依刑事訴訟法第299 條第1 項前段，刑法第28條、
第277 條第1 項、第41條第1 項前段，刑法施行法第1 條之1 第
1項 、第2 項前段，判決如主文。
本案經檢察官邱宇謙到庭執行職務。
中    華    民    國    99    年    2     月     8    日
                  刑事第六庭  法  官  李毓華
如不服本判決應於收受送達後10日內向本院提出上訴書狀，並應
敘述具體理由；其未敘述上訴理由者，應於上訴期間屆滿後20日
內向本院補提理由書（均須按他造當事人之人數附繕本）「切勿
逕送上級法院」。告訴人或被害人如對於本判決不服者，應具備
理由請求檢察官上訴，其上訴期間之計算係以檢察官收受判決正
本之日期為準。
中    華    民    國    99    年    2     月    8     日
                              書記官  陳美利
中華民國刑法第277條
傷害人之身體或健康者，處3 年以下有期徒刑、拘役或1 千元以
下罰金。
犯前項之罪因而致人於死者，處無期徒刑或 7 年以上有期徒刑
；致重傷者，處 3 年以上 10 年以下有期徒刑。

司法院資訊處製作；財團法人民間司法改革基金會備份。
